【裁判字號】    99,訴,1522
【裁判日期】    990816
【裁判案由】    毒品危害防制條例
【裁判全文】
臺灣臺中地方法院刑事判決              99年度訴字第1522號
公  訴  人  臺灣臺中地方法院檢察署檢察官
被      告  甲○○
上列被告因毒品危害防制條例案件，經檢察官提起公訴（99年度
毒偵字第964號），本院判決如下
    主    文
甲○○施用第一級毒品，累犯，處有期徒刑柒月。又施用第二級
毒品，累犯，處有期徒刑伍月，扣案之行動電話貳支、SIM卡壹
張及吸食器壹組均沒收。應執行有期徒刑拾月，扣案之行動電話
貳支、SIM卡壹張及吸食器壹組均沒收。
    犯罪事實及理由
一、犯罪事實：甲○○前因施用毒品案件，經送觀察、勒戒後，
    認無繼續施用毒品之傾向，於民國97年8月21日釋放，並由
    臺灣臺中地方法院檢察署檢察官以97年度毒偵緝字第122、
    123 號為不起訴處分確定。其於5年內復因施用毒品案件，
    經本院以98年度中簡字第2568號判決判處有期徒刑3月確定
    ，於98年11月19日易科罰金執行完畢。詎仍不知悔改，復基
    於施用第一級毒品之犯意，於99年1月18日回溯前4日內某時
    ，在不詳地點，以不詳方式，施用第一級毒品海洛因1次。
    另基於施用第二級毒品之犯意，於99年1月18日上午6、7時
    許，在臺中市○區○○街22之3號2樓之2，以將甲基安非他
    命置放於吸食器中，再加以燒烤產生煙霧加以吸食之方式，
    而施用第二級毒品甲基安非他命1次。嗣於99年1月18日17時
    55 分許，為警持臺灣臺中地方法院檢察署檢察官核發之拘
    票，在臺中市○區○○路2段8巷1號前查獲，並扣得吸食器1
    組、行動電話2支。嗣經徵得其同意，為警採其尿液送驗，
    結果呈毒品嗎啡、安非他命、甲基安非他命陽性反應，始悉
    上情。
二、認定本件犯罪事實所憑之證據及理由：
（一）按當事人、代理人或辯護人於法院調查證據時，知有第
      159條第1項不得為證據之情形，而未於言詞辯論終結前聲
      明異議者，視為有前項之同意，刑事訴訟法第159條之5第
      2項定有明文。此乃係基於證據資料愈豐富，愈有助於真
      實發現之理念，酌採當事人進行主義之證據處分權原則，
      並強化言詞辯論主義，透過當事人等到庭所為之法庭活動
      ，在使訴訟程序順暢進行之要求下，承認傳聞證據於一定
      條件內，得具證據適格。此種「擬制同意」，因與同條第
      一項之明示同意有別，實務上常見當事人等係以「無異議
      」或「沒有意見」表示之，斯時倘該證據資料之性質，已
      經辯護人閱卷而知悉，或自起訴書、原審判決書之記載而
      了解，或偵、審中經檢察官、審判長、受命法官、受託法
      官告知，或被告逕為認罪答辯或有類似之作為、情況，即
      可認該相關人員於調查證據之時，知情而合於擬制同意之
      要件（最高法院96年台上字第4174號判決要旨參照）。經
      查，本件檢察官、被告於本院審判期日均未對本院下述所
      引用之證據表示意見，且迄至言詞辯論終結前亦未聲明異
      議，本院審酌該等證據資料製作時之情況，尚無違法不當
      及證明力明顯過低之瑕疵，且為證明犯罪事實存否所必要
      ，認為以之作為證據應屬適當，揆諸前開說明，自均具證
      據能力。
（二）上開施用第二級毒品甲基安非他命部分之犯罪事實，業經
      被告於警詢及偵、審時坦認不諱，而被告為警查獲後所採
      取之尿液經送驗結果，確呈甲基安非他命陽性反應，有委
      託鑑驗尿液真實姓名對照表、中山醫學大學附設醫院檢驗
      科藥物檢測中心出具之尿液檢驗報告各一紙在卷可憑（見
      偵查卷第30、31頁），另有扣案之吸食器1組可佐，足見
      被告上開施用第二級毒品甲基安非他命之自白，確與事實
      相符，堪予採認。
（三）然訊之被告矢口否認有何施用第一級毒品海洛因之犯行，
      辯稱：伊從未施用過海洛因，不知驗尿報告為何會有嗎啡
      反應云云。經查：被告於99年1月18日17時55分許，為警
      持本院之搜索票及臺灣臺中地方法院檢察署檢察官核發之
      拘票，在臺中市○區○○路2段8巷1號前查獲，並經徵得
      其同意，為警於同日採集其尿液送請中山醫學大學附設醫
      院檢驗科藥物檢測中心檢驗，其初步先以免疫學分析法鑑
      驗，結果呈鴉片類陽性反應後，再以氣相層析質譜儀（
      GC/MS）確認檢驗，其結果呈嗎啡陽性反應，有該中心出
      具之尿液檢驗報告一紙在卷可憑（見偵查卷第31頁）。又
      目前常用檢驗尿液是否含有毒品反應之方法，有免疫學分
      析法和層析法兩類。尿液初步檢驗係採用免疫學分析法，
      由於該方法對結構類似之成分，亦可能產生反應，故初步
      檢驗呈陽性反應者，需採用另一種不同分析原理之檢驗方
      法進行確認。大部分地區衛生單位所採用之另一種方法為
      Toxi-Lab分析法（屬薄層層析法），經行政院衛生署認可
      之檢驗機構則採用氣相層析質譜儀（GC／MS）分析法。以
      氣相層析質譜儀分析法進行確認者，均不致產生偽陽性反
      應（行政院衛生署管制藥品管理局92年6月20日管檢字第
      0920004713號函參照），再依文獻記載，施用海洛因後24
      小時內經由尿液排出之量可達使用劑量之80%，該種毒品
      於尿液中排出之最長時限，受施用劑量、施用方式、個人
      體質及代謝情況等因素影響，因個案而異，一般可檢出之
      最長時間為海洛因服用後2至4天等情，業經行政院衛生署
      管制藥品管理局90年5月4日管檢字第93902號函釋明確。
      又海洛因經人體代謝後，在尿液中會產生單乙醯嗎啡、游
      離態嗎啡及大量結合態嗎啡，不會代謝產生可待因，但非
      法濫用之海洛因毒品，在製造過程中，常含有少量雜質乙
      醯可待因，乙醯可待因經人體代謝後，在尿液中會產生可
      待因，因此非法施用毒品者，在尿液可檢出大量之嗎啡成
      分及較少量之可待因成分等情，亦有法務部法醫研究所93
      年10月13日法醫毒字第0930003574號函釋在卷，參以本被
      告上開尿液經送檢驗結果，確呈嗎啡陽性反應，嗎啡確認
      濃度為348ng／ml等情，而被告稱其有可能食用朋友送之
      藥品，又無法提出該藥品供本院參酌，足見被告於99年1
      月18日為警採尿時往前回溯4日時內某時（不含當日為警
      查獲至採尿期間），確有施用第一級毒品海洛因之犯行。
（二）被告於上開觀察、勒戒執行完畢釋放後，既於5年內再犯
      本件毒品危害防制條例第10條之罪，即應依法追訴處罰。
      綜此，本件事證已臻明確，被告施用毒品海洛因及甲基安
      非他命之犯行，均洵堪認定。
三、論罪科刑之理由：
（一）按海洛因、甲基安非他命分屬毒品危害防制條例第2條第
      2項第1款、第2款所指之第一級、第二級毒品，核被告甲
      ○○所為，係犯毒品危害防制條例第10條第1項之施用第
      一級毒品罪、同法條第2項之施用第二級毒品罪。被告施
      用前持有第一級毒品及吸食前持有第二級毒品之低度行為
      ，分別為其施用第一級毒品及第二級毒品之高度行為所吸
      收，均不另論罪。被告所犯前開二罪間，犯意各別，罪名
      、行為且互殊，應予分論併罰。被告前因施用毒品案件，
      經法院判處有期徒刑3月確定，於98年11月19日執行完畢
      ，有臺灣高等法院被告前案紀錄表在卷可參。其於5年以
      內故意再犯本件有期徒刑以上之罪，為累犯，依刑法第47
      條第1項規定，加重其刑。
（二）爰審酌被告前因施用毒品犯行經觀察勒戒之執行，且因施
      用毒品經本院判決有期徒刑3月，於98年11月19日易科罰
      金執行完畢，竟仍故態復萌，復行施用毒品不輟，無視於
      毒品對於自身健康之戕害及國家對於杜絕毒品犯罪之禁令
      ；惟衡酌被告為國小肄業、職業為油漆工之智識程度、家
      庭經濟狀況為勉持之生活狀況（見警詢筆錄受詢問人之資
      料），且施用毒品係屬自戕行為，被告犯罪手段尚屬平和
      ，亦未因此而危害他人，所生損害尚非鉅大，而被告於犯
      後已坦承部分犯行，尚見悔意之犯罪後態度，暨施用毒品
      者均有相當程度之成癮性及心理依賴，其犯罪心態與一般
      刑事犯罪之本質並不相同，應側重適當之醫學治療及心理
      矯治為宜等一切情狀，分別量處如主文所示之刑，併定其
      應執行之刑。
（三）查扣案之行動電話2支及SIM卡1張為被告所有，用來購買
      第二級毒品所用之物；另吸食器1組為被告所有供被告施
      用第二級毒品甲基安非他命之用，均依法宣告沒收。
四、適用法律之依據：刑事訴訟法第299條第1項前段，毒品危害
    防制條例第10條第1項、第2項，刑法第11條前段、第47條第
    1 項、第51條第5款、第38條第1項第2款。
本案經檢察官周佩瑩到庭執行職務。
中    華    民    國    99    年    8     月    16    日
                    刑事第六庭  審判長法  官  林三元
                                      法  官  高英賓
                                      法  官  黃益茂
以上正本證明與原本無異。
如不服本判決應於收受送達後10日內向本院提出上訴書狀，並應
敘述具體理由；其未敘述上訴理由者，應於上訴期間屆滿後20日
內向本院補提理由書（均須按他造當事人之人數附繕本）「切勿
逕送上級法院」。
                                      書記官   蔡秋明
中    華    民    國    99    年    8     月    16    日
附錄本案論罪科刑法條：
【毒品危害防制條例第十條第】
  施用第一級毒品者，處六月以上五年以下有期徒刑。
  施用第二級毒品者，處三年以下有期徒刑。

司法院資訊處製作；財團法人民間司法改革基金會備份。
